# 关于境外子公司报表折算的问题！

提问人：fangdaojun 时间：2016-05-12 10:12:10
A公司为境内一家有限责任公司，其全资持有一家香港的子公司B；A公司的记账本位币是人民币，B公司的记账本位币是港币；B公司主营业务是投资和融资，也持有一些外币投资，并拥有一些外币的债权债务（如人民币、澳币等），关于B公司的外币报表折算问题如下（基于不同的视角）：1.B公司法定审计报告目的：对于外币的货币性资产（如外币应收应付款）的汇率变动计入损益，对于外币非货币性项目（如外币长期投资）按初始汇率进行计量，因此，B公司的港币报表是不存在外币报表折算差额的；2.A公司合并报表目的：需要将B公司的港币报表折算为人民币报表，此时应适用准则境外子公司经营报表折算的规定，即资产和负债按照即期汇率折算，实收资本等按历史汇率等折算，差额计入外币报表折算差额——此时的资产和负债折算是不再区分货币性项目和非货币性项目，那说明对B公司的港币等外币投资需要每年根据汇率进行一次折算，即使港币等外币的原币金额没有发生变化，折算出的人民币金额每年也会出现差异；特别是对B公司的人民币投资，因为B公司先是将人民币投资转成港币，使用历史汇率转换的港币，如无其他情况将保持不变，但是港币在折成人民币时却需要每年都根据汇率进行重新调整，和国内用人民币被投资的企业的实收资本也会对不上；目前，我接触到的香港会计实务，关于港币报表折算成人民币时，投资是使用历史汇率折算，和国内的资产用统一的汇率折算不同，请问陈版哪一种处理方式更合适？3.假设B公司用人民币 100 万投资一家境内子公司C，B公司按投资时点的汇率折成长投 120 万港币，在将B公司的港币报表折算成人民币报表，请问：（ 1 ）B公司 120 万港币长投是需要按照每年底不同的汇率进行折算，差额计入外币报表折算差额，如这样在做合并底稿时，就与子公司的实收资本对不上（被投资子公司实收资本始终是 100 万人民币），抵消就会存在一部分差额，请问这个差额是放在外币报表折算差额吗？（ 2 ）[size=14.3999996185303px]B公司 120 万港币长投根据历史汇率折算成 100 万人民币，保持不变；但是这好像和国内的折算准则的规定不一样，请问哪一种方式的处理更合适？即是将外币报表折算差额体现在B公司母公司层面，还是体现在B公司的合并报表层面？谢谢@chenyiwei

回答人：chenyiwei
1 、 2 、你的理解基本合理。 3 、如果B的记帐本位币确定为港币是合适的，则其对境内子公司再以人民币投资时，由于人民币对B而言是外币，应采用期末即期汇率折合，这样导致的结果就是B个别报表中的长期投资折合为人民币后与境内子公司对应的实收资本金额存在差异，在合并报表层面需调整外币报表折算差额。香港准则和IFRS均未规定此情况下“关于港币报表折算成人民币时，投资是使用历史汇率折算”，估计可能是不规范的简化做法，如果影响不大是可以基于重要性原则考虑接受的，如果影响较大，则不应接受此做法。 4 、是，差额放在外币报表折算差额。也就是你说的（ 1 ）比较符合准则规定。